台灣台中地方法院刑事判決　　　　　　　　　　　　　九十三年度金訴字第六一號
　　公　訴　人　台灣台中地方法院檢察署檢察官
　　被　　　告　丙○○
右列被告因常業詐欺案件，經檢察官聲請以簡易判決處刑（九十二年度偵緝字第一０
一０號），本院認為不宜以簡易判決處刑應適用通常程序審理判決如左：
    主  文
丙○○幫助連續意圖為自己不法之所有，以詐術使人將本人之物交付，處有期徒刑肆
月，如易科罰金，以參佰元折算壹日。
    犯罪事實
一、丙○○係現役軍人，其明知將其所設立金融帳戶之存摺、提款卡、印章及密碼等
    無故交付與並非熟識之人使用，將發生被他人用來作為向不特定人詐欺取財之工
    具，竟仍基於幫助他人連續詐欺之犯意，於民國九十二年一月初某日，經由自由
    時報報紙上刊登收購金融帳戶之廣告，得知有不法集團刊登廣告要收購不特定人
    之帳戶存摺及提款卡使用，丙○○因缺錢花用，乃與一不詳姓名年籍之有刑事責
    任能力之成年男子以自由時報所刊登廣告之電話聯繫後，於九十二年一月七日，
    在台中市○○路與太原路口附近，以新台幣（下同）七千元之代價，將其於八十
    七年十二月三日在台中市軍功郵局所設立帳號00000000000000號
    之郵政儲金帳戶之提款卡連同存摺、印章及密碼，出售交付該不詳姓名年籍之成
    年男子。該不詳姓名年籍之成年男子取得丙○○所有上開郵局帳戶資料後，即與
    真實姓名年籍不詳自稱「張淑芬襄理」之成年女子及自稱「李文龍襄理」之成年
    男子，基於共同意圖為自己不法所有之犯意聯絡，以報紙夾報廣告信函上刊載「
    台新銀行個人工商信用及個金貸款，２０～１０００萬內免押、免保、免手續費
    ，不預收任何費用，提前還款不收違約金，免費專線0000000000、0
    000000000洽李文龍、張桂花襄理」及「台新銀行個人工商信用及個金
    貸款，２０～１０００萬元內免押、免保、免手續費，不預收任何費用，提前還
    款不收違約金，免費專線0000000000、000000000、000
    0000000洽張淑芬襄理」等廣告，從事「假貸款真詐財」之不法行為，對
    不特定之人施行詐術，從中詐財獲取不法利益。適乙○○於九十二年一月二十二
    日，由上開夾報廣告得知辦理貸款訊息，即撥打上開0000000000號電
    話，與自稱「張淑芬襄理」之女子聯絡欲辦理貸款，該名自稱「張淑芬襄理」之
    人於電話中向乙○○佯稱須先繳納該筆信用貸款之保險費三萬七千二百元，後又
    再詐稱，須再預繳貸款之本息五萬二千八百元，始可辦理貸款，致乙○○陷於錯
    誤，於九十二年一月二十二日十一時十五分許、同日十五時三十六分許，在台南
    縣新市郵局以匯款方式將共九萬元之款匯入丙○○之上開郵局帳戶內，後因「張
    淑芬襄理」於九十二年一月二十三日再次以繳納信用貸款保費之名義，聯絡乙○○匯款，乙○○查覺有異始知受騙。另有甲○○亦因見夾報廣告而欲貸款，遂撥
    打0000000000號電話，與自稱「李文龍襄理」之男子聯絡欲辦理貸款
    ，該名自稱「李文龍襄理」之人於電話中向甲○○佯稱其可貸得八十萬元，惟須
    先支付信用貸款保險費，致甲○○陷於錯誤，於九十二年一月二十九日十一時四
    十七分許及九十二年一月三十日十時十六分許，依「李文龍襄理」之指示，在台
    北市士林社子郵局，分別將四萬六千八百元、五萬八千二百元之款項，匯入丙○○上開郵局帳戶內，嗣因「李文龍襄理」再次指示甲○○須再次匯款預付本息，
    甲○○始覺有異而發現受騙。
二、案經台中市警察局、台中市警察局第五分局報請台灣台中地方法院檢察署檢察官
    偵查後聲請簡易判決處刑，本院依通常程序審理。
    理    由
一、按憲法第九條規定：「人民除現役軍人外，不受軍事審判。」係限制軍事審判之
    對象僅及於現役軍人，而不包括一般人民，尚無法反推認為只要是現役軍人均受
    軍事審判之結論，因此刑事訴訟法第一條第二項規定：「現役軍人之犯罪，除犯
    軍法應受軍事審判者外，仍應依本法規定追訴、處罰。」將現役軍人犯軍法以外
    之罪或犯軍法而不應受軍事審判之情形，一律規劃一般刑事訴訟審判，並未與憲
    法第九條之規定相互牴觸。至於現役軍人在何種情形應受軍事審判，應依軍事審
    判法及其他相關法律之規定，而依軍事審判法第一條第一項規定：「現役軍人犯
    陸海空軍刑法或其特別法之罪，依本法之規定追訴審判之；其在戰時犯陸海空軍
    刑法或其特別法以外之罪者，亦同。」明白指出，原則上現役軍人只有犯陸海空
    軍刑法或其特別法之罪時，始依軍事審判法追訴審判，例外於戰時，即使犯陸海
    空軍刑法或其特別法以外之罪，亦依軍事審判法追訴處罰，另參照軍事審判法第
    五條第一項前段及第二項規定：「犯罪在任職服役前，發覺在任職服役中者，依
    本法追訴審判。犯罪在任職服役中，發覺在離職、離役後者，由法院審判」，由
    該條文義，可以得出現役軍人之犯罪必須係在任職服役中發覺者，始依軍事審判
    法追訴處罰。綜上所述，現役軍人接受軍事審判之充分條件為：（一）所涉犯之
    罪係陸海空軍刑法或其特別法之罪（戰時例外）（二）犯罪在任職服役中發覺。
    本案被告丙○○於九十三年一月六日入伍，有國防部陸軍總司令部九十三年九月
    十五日鄭儉字第０９３００２１６１５號函一件在卷可參，而被告犯罪發覺時，
    固在任職服役中，然被告所涉犯者，係刑法第三十條第一項、第三百三十九條第
    一項之幫助詐欺取財罪，為陸海空軍刑法及其特別法所規定以外之罪，揆諸前揭
    說明，被告既不符接受軍事審判之條件，自應由本院審判，合先敘明。
二、訊據被告丙○○對右揭犯罪事實坦承不諱，核與被害人乙○○、甲○○於警詢中
    所述之情節相符，並有上開軍功郵局帳戶之立帳申請書一紙、客戶基本資料一紙
    、交易往來明細一紙、乙○○及甲○○郵局國內匯款執據共四紙及夾報之台新銀
    行貸款廣告影本二紙附卷可稽。按一般人申請存款帳戶極為容易、便利，故除非
    充作犯罪使用，一般正常使用之存款帳戶，並無向他人購買之必要，而現今新聞
    媒體，對於不肖犯罪集團，經常利用之收購存款帳戶，作為詐欺他人財物工具之
    事例，亦多所報導，被告對此應知甚詳，竟仍將其所有前開郵局帳戶存摺、提款
    卡、印章連同密碼，出售予不詳姓名年籍之成年男子，嗣該男子及其所屬集團成
    員，果據以為詐欺取財之匯款帳戶，顯見被告對於該等之人利用其帳戶詐騙他人
    錢財之事，應有預知且其發生不違背其本意。是本件事證明確，被告犯行堪以認
    定，應予依法論科。
三、查向被告取得上開存摺等資料之不詳姓名年籍之成年男子及不詳姓名年籍自稱「
    張淑芬襄理」、「李文龍襄理」等人，以佯稱辦理貸款之方式，先後向被害人乙○○、甲○○詐欺取財，致使張良杰、甲○○因而陷於錯誤，於上開時間，分別
    將款項匯入被告丙○○所有之前開帳戶內，該等人之行為係犯刑法第三百三十九
    條第一項之詐欺取財罪，因屬連續犯而應以連續詐欺取財罪論。被告丙○○基於
    幫助不詳姓名年籍之成年男子等人向他人詐欺取財之不確定故意，將前述帳戶交
    付該等人供作詐財之用，核其所為，係犯刑法第第三十條第一項、第三百三十九
    條第一項之幫助詐欺取財罪（聲請簡易判決意旨雖認被告丙○○所為係幫助犯刑
    法第三百四十條之常業詐欺罪及洗錢防制法第二條第一款之掩飾因他人重大犯罪
    所得財物之洗錢罪，惟公訴檢察官蒞庭時已當庭變更起訴法條為幫助犯刑法第三
    百三十九條第一項之詐欺取財罪，本院亦當庭告知被告所為係幫助犯刑法第三百
    三十九條第一項之詐欺取財罪。）。被告幫助他人犯詐欺取財罪，為從犯，應依
    刑法第三十條第二項規定按正犯之刑減輕之。被告丙○○明知其所交付之帳戶有
    可能遭人供作詐欺取財之工具，仍執意提供不法分子使用，非惟幫助詐欺者遂行
    詐欺目的，同時使詐欺者得以隱匿其真實身分，減少遭查獲之風險，愈使其肆無
    忌憚，助長犯罪風氣之猖獗，破壞社會風氣甚鉅，爰審酌被告犯罪之動機、目的
    、手段、所生危害、品行、智識程度與犯後態度等一切情狀，量處如主文所示之
    刑，並諭知易科罰金之折算標準。
據上論斷，應依刑事訴訟法第四百五十二條、第二百九十九條第一項前段，刑法第三
百三十九條第一項、第三十條第一、二項、第四十一條第一項前段，罰金罰鍰提高標
準條例第一條前段、第二條，判決如主文。
中      華      民      國      九十三      年    十一    月    十五    日
                                      台灣台中地方法院刑事第二庭
                                          審判長法  官  蔡名曜
                                                法  官  蔡美華
                                                法  官  李添興
右正本證明與原本無異。
如不服本判決，應於判決送達後十日內向本院提出上訴狀，上訴於臺灣高等法院臺中
分院( 須附繕本 )。
                                                書記官
中      華      民      國      九十三      年    十一    月    十五    日
附錄本案論罪科刑法條
刑法第三百三十九條：
意圖為自己或他人不法之所有，以詐術使人將本人或第三人之物交付者，處五年以下
有期徒刑、拘役或科或併科一千元以下罰金。
以前項方法得財產上不法之利益或使第三人得之者，亦同。
第二項之未遂犯罰之。
刑法第三十條：
幫助他人犯罪者，為從犯，雖他人不知幫助之情者，亦同。
從犯之處罰，得按正犯之刑減輕之。
